臺灣臺中地方法院刑事判決　　　　　　　94年度易字第1332號
公　訴　人　臺灣臺中地方法院檢察署檢察官
被　　　告　甲○○
上列被告因詐欺案件，經檢察官提起公訴（九十四年度偵字第四
九九八號），本院判決如下：
    主  文
甲○○共同連續意圖為自己不法之所有，以詐術使人將本人之物
交付，處有期徒刑肆月，如易科罰金，以佰元折算壹日。
    事  實
一、甲○○係一計程車司機，在可預見一姓名年籍不詳綽號「亮
    亮」之成年男子（下稱「亮亮」）指示其前往指定地點所收
    取之現款，係屬「亮亮」對特定人施用詐術後所欲取得之財
    物，且明知「亮亮」係為恐暴露真實身分遭警查緝方指示其
    前往指定地點取款，竟仍不違背其本意，而與「亮亮」共同
    基於意圖為自己不法之所有之概括犯意聯絡，先由「亮亮」
    於民國九十四年三月十三日下午十時許，撥打電話至臺中市
    霞客溫泉山莊，並向接聽電話之櫃檯行政人員丁○○佯稱：
    其係霞客溫泉山莊之董事長，急需要使用現款，並稱會在丁○○下班前將現金補回，且稍後會有人至該山莊向丁○○取
    款等語，隨後即以電話連絡甲○○，指示王鴻章前往霞客溫
    泉山莊向丁○○取款，王鴻章到達後，丁○○乃不疑有他，
    且陷於錯誤，將櫃檯現金新臺幣（下同）五萬三千元交與甲○○，事後由王鴻章將該款項轉交「亮亮」，並自「亮亮」
    處取得三千五百元之報酬。「亮亮」復於九十四年三月十四
    日凌晨二時許，撥打行動電話予丙○○，佯稱：其係臺中市
    警察局第六分局西屯派出所之警員，欲向丙○○借款三萬元
    ，並約定於同日上午將會派人至臺中市○○區○○路二十巷
    三七號地下一樓取款，並隨即以電話通知王鴻章前往取款，
    惟事後丙○○心生懷疑，遂向臺中市警察局第六分局西屯派
    出所警員求證，得知並無此事，隨即報警處理，嗣於九十四
    年四月十四日下午二時許，甲○○依「亮亮」指示至臺中市
    西屯區○○路二十巷三七號地下一樓向丙○○取款時，為埋
    伏員警當場查獲而未遂。
二、案經臺中市警察局第六分局報請臺灣臺中地方法院檢察署檢
    察官偵查起訴。
    理  由
一、訊據被告王鴻章固不否認曾受「亮亮」指示先後前往霞客山
    莊、臺中市○○區○○路二十巷三七號地下一樓等地向丁○○、丙○○收取現款等事實，惟矢口否認有何詐欺取財之犯
    行，辯稱：「亮亮」於案發前二、三個月即有攔車叫伊前往
    指定地點拿取東西，且前往指定地點取物回來後再交給「亮
    亮」就有車資可賺，上揭二次亦係受「亮亮」指示前往取款
    ，並不知道該欲取回之現款係屬「亮亮」向他人詐得之財物
    ，亦無與「亮亮」共同詐欺之犯行云云。經查：
（一）證人即被害人丁○○於警詢中證稱：「我於三月十三日二
      十二時許在公司櫃檯接到一名自稱公司董事長之男子，該
      男子先詢問一些公司營運狀況的事，再來便稱說渠需急用
      現金新臺幣十餘萬元，問我公司櫃檯百元以上的現金有多
      少，要我先調給他急用，向我說在我下班之前會將現金補
      回，並且待會會有一名男子過來拿錢，約過半小時左右，
      一名陌生的男子到公司櫃檯，並在講電話，且將電話拿給
      我聽，在電話的那一頭就是自稱公司董事長就要我將現金
      交給那名陌生男子，在電話裡很嚴肅的交代我不要將他調
      用現金的事情告訴別人，我就將櫃檯裡的現金拿給該名陌
      生男子……這件事情過約兩天，公司董事長到公司時，我
      向他催討該筆現金，他回答我說沒這回事，董事長說我被
      騙，我才突然警覺被詐騙。」、「甲○○是當時至公司向
      我拿取現金之男子。」等語明確（見偵查卷第八四至八六
      頁）。而「亮亮」復於九十四年三月十四日凌晨二時許，
      撥打行動電話予丙○○，並佯稱：其係臺中市警察局第六
      分局西屯派出所之警員，欲向丙○○借款三萬元，並約定
      於同日上午將會派人至臺中市○○區○○路二十巷三七號
      地下一樓取款，事後並由被告王鴻章前往上址取款之事實
      ，亦據證人即被害人丙○○、證人盧佳慧於警詢中證述屬
      實（見偵查卷第十三至十六頁），則上揭「亮亮」詐騙被
      害人丁○○、丙○○金錢後，確實係指示被告王鴻章前往
      被害人處取款之事實應足認定。另被告雖於偵查、本院準
      備程序時辯稱：並不知向丙○○收取之信封袋中係裝何物
      云云，然由被告依「亮亮」指示前往丙○○住處向丙○○
      取走裝有現金之信封套所示，該信封套中間係一透明塑膠
      套，且從該信封之外觀即可明顯看出信封內裝的是現金等
      情，亦有照片一張附卷在卷可參（見偵查卷第二六頁），
      則被告上揭辯稱係單純依「亮亮」指示前往丙○○處取物
      ，不知丙○○所交付之物係屬現金云云，即屬避重就輕之
      詞，不足採信，從而被告辯稱未與「亮亮」共同詐欺取財
      云云，是否可採，已不可疑。
（二）又被告於本院準備程序中供稱：「我是開計程車的，該名
      男子之真實姓名我不清楚，住哪裡不知道，也沒有聯絡方
      式，他自稱亮亮，……之後他又打手機給我，叫我去霞客
      溫泉山莊櫃檯拿東西，拿到東西之後，他會再用手機跟我
      聯絡，叫我拿去板橋，我說三千至三千五百元，他說好，
      我跟櫃檯的人說，有一個黃先生，叫亮亮的人，叫我來跟
      你拿東西，櫃檯的人就拿現金五萬三千元給我，現金沒有
      包裝，到了板橋以後，就將現金包裝好，放到一條巷子車
      子的擋風玻璃。丁○○拿給我的五萬三千元中，有三、四
      十張的百元鈔票，我到板橋之後，就在該五萬三千元中取
      出三千五百元的車資，其餘就放在車子擋風玻璃上，……
      。」等語。被告既不知「亮亮」之真實姓名及連絡方式，
      何以「亮亮」僅以電話與被告聯繫，即能完全信任被告確
      會將該詐得之款項五萬三千元攜往臺北縣板橋市之指定地
      點如數交付？且「亮亮」又何須指示被告將款項置於路旁
      汽車之擋風玻璃上而不現身取款？在在顯示被告交付現款
      與「亮亮」之過程與常情不符，足認被告應確實知悉「亮
      亮」指示其將所收取之現款係屬詐欺他人所得之財物，而
      對「亮亮」詐得財物後同意前往取款之情有不確定之故意
      甚明。再衡之常情，若該現款係屬「亮亮」依一般正當管
      道取得之物，則被告依「亮亮」指示前往霞客山莊取得現
      款後，理應隨即在臺中市當面交付「亮亮」才是，而無須
      以上揭異於常理之方式依指示自臺中市攜至臺北縣板橋市
      交付「亮亮」之必要，是被告辯稱不知「亮亮」指示其前
      往被害人處所拿取之物係屬詐欺所得之物，亦未與「亮亮
      」共同詐欺他人財物云云，顯有悖於常理，不足採信。
（三）再按刑法上之故意，區分直接故意（確定故意）與間接故
      意（不確定故意），「行為人對於構成犯罪之事實，明知
      並有意使其發生者」為直接故意，「行為人對於構成犯罪
      之事實，預見其發生而其發生並不違背其本意者」為間接
      故意。而依一般人之社會生活經驗，倘上揭被害人丁○○
      、丙○○所交付之款項係屬「亮亮」依合法管道為之，本
      可自行委託被告駕駛計程車搭載其前往取款，而無須指示
      素不相識之被告獨自一人前往代為取款之必要；苟「亮亮
      」不自己親自前往取款，反以異於常理之方式委由被告前
      往取款，並另行指示被告交付該取得現款之地點，衡情被
      告應能懷疑「亮亮」之目的在於為恐暴露真實身分遭警查
      緝方指示其前往指定地點取款，而被告係成年且有相當智
      識之人，亦於本院審理時坦承察覺「亮亮」指示其前往取
      款之事有違常理等語，另參以證人即與被告同屬計程車司
      機乙○○於本院審理時證稱：計程車司機未載送客人而僅
      代客人送現金以收取車資之情事並不常見等語，顯見計程
      車司機載客收取車資方屬常情，是被告對於「亮亮」實施
      詐欺取財之犯行應可預見，且其對於「亮亮」利用其前往
      被害人處所向被害人收取「亮亮」詐欺所得現款，以逃避
      追緝之犯行，並無違背其本意，則被告確與「亮亮」就上
      揭詐欺取財之犯行間有犯意聯絡及行為分擔應可認定，被
      告上揭所辯顯係推諉卸責之詞，不足採信。本件事證明確
      ，被告之犯行，洵堪認定。
二、被告王鴻章上揭所為向丁○○取款之犯行，核係犯刑法第三
    百三十九條第一項之詐欺取財既遂罪；而被告與「亮亮」雖
    已著手向丙○○詐欺取財行為之實施，惟尚未生詐得財物之
    結果，其犯罪尚屬未遂，核被告此部分所為，係犯刑法第三
    百三十九條第三項、第一項之詐欺取財未遂罪。被告與「亮
    亮」間，就上開詐欺取財既遂、未遂等犯行，有犯意聯絡及
    行為分擔，均為共同正犯。又被告先後二次所為詐欺取財既
    遂、未遂之犯行，時間緊接，方法相同，觸犯犯罪構成要件
    相同之罪名，顯係基於概括犯意反覆為之，為連續犯，應依
    刑法第五十六條之規定，以一詐欺取財既遂罪論處，並加重
    其刑。爰審酌被告明知「亮亮」詐騙他人財物係屬犯罪行為
    ，竟僅因貪圖小利而與之共同起意詐騙被害人財物，所犯詐
    欺取財之犯行有二次，且詐得金額五萬三千元，迄今尚未與
    被害人和解及被告犯後猶飾詞卸責，態度不佳等一切情狀，
    量處如主文所示之刑，並諭知易科罰金之折算標準，以資懲
    儆。
據上論斷，應依刑事訴訟法第二百九十九條第一項前段，刑法第
二十八條、第五十六條、第三百三十九條第一項、第四十一條第
一項前段，罰金罰鍰提高標準條例第一條前段、第二條、判決如
主文。
中　　華　　民　　國　　94　　年　　9 　　月　　28　　日
                        臺灣臺中地方法院刑事第十一庭
                                審判長法  官 林源森
                                      法  官 丁智慧
                                      法  官 王世華
上為正本係照原本作成
如不服本判決，應於送達後十日內向本院提出上訴狀 (須附繕本
)，上訴於臺灣高等法院臺中分院。
                                      書記官 劉易柔
中　　華　　民　　國　　94　　年　　9 　　月　　28　　日
附論罪科刑法條
刑法第三百三十九條第一項：
意圖為自己或第三人不法之所有，以詐術使人將本人或第三人之
物交付者，處五年以下有期徒刑、拘役或科或併科一千元以下罰
金。
